【裁判字號】    97,訴,1546
【裁判日期】    970923
【裁判案由】    違反毒品危害防制條例
【裁判全文】
臺灣彰化地方法院刑事判決              97年度訴字第1546號
公  訴  人  臺灣彰化地方法院檢察署檢察官
被      告  乙○○
上列被告因毒品危害防制條例案件，經檢察官提起公訴（97年度
毒偵字第1101、1698號），本院判決如下：
    主  文
乙○○施用第一級毒品，處有期徒刑玖月；又施用第二級毒品，
處有期徒刑伍月，扣案甲基安非他命（驗餘淨重零點壹陸捌肆公
克）及包裝袋壹個、玻璃球管壹個，均沒收銷燬之。主刑部分應
執行有期徒刑壹年。
    事實及理由
一、犯罪事實：
  (一)乙○○曾因施用毒品案件，經觀察勒戒後，於民國（下同）
    94年11月17日停止執行出所。
  (二)乙○○基於施用第一級毒品之犯意，於97年3月5日5時許為
    警採尿時往前回溯96小時內之某時點，在不詳地點，以不詳
    方式，施用第一級毒品海洛因1次；另基於施用第二級毒品
    之犯意，於97年3月4日14時許至15時許，在彰化縣溪州鄉○
    ○村○○路○段47巷2號之住處，將毒品甲基安非他命置於專
    供施用毒品之玻璃球管內，以火焰燒灼後，吸食所生之白色
    煙霧，施用第二級毒品甲基安非他命1次。
  (三)嗣於97年3月5日4時許，因駕駛汽車，在彰化縣埤頭鄉國道
    一號高速公路220公里南向處，與其他車輛發生事故，為到
    場處理之員警當場在其所駕駛之車牌號碼5G-9662號自小客
    車內，起獲第二級毒品甲基安非他命1包（淨重0.1986公克
    ，驗餘淨重0.1684公克）及玻璃球管吸食器1支。經警徵得
    其同意後，於同日5時許，採集其尿液送驗，結果呈「安非
    他命、甲基安非他命、嗎啡」之陽性反應，乃查悉上情。
二、認定事實之證據及理由：
  (一)被告於本院審理中，僅承認施用第二級毒品甲基安非他命，
    但否認施用第一級毒品海洛因。辯稱：可能是我在電子遊戲
    場裡吸到二手煙，才呈現嗎啡陽性反應云云。
  (二)內政部警政署國道公路警察局第三警察隊委託檢驗尿液代號
    與真實姓名對照認證單，證明被告97年3月5日5時0分接受採
    尿送驗之事實。
  (三)詮昕科技股份有限公司濫用藥物尿液檢驗報告書，證明被告
    尿液以氣相層析質譜儀分析法檢驗，呈現「嗎啡877ng/ml
    、甲基安非他命77397ng/ml、安非他命6495ng/ml」之陽性
    反應，嗎啡指數濃度不低。又上述報告中，甲基安非他命之
    指數超過安非他命指數，另依法務部調查局93年5月4日調科
    壹字00000000000號函示意見：「依據英國藥學協會所編之
    Clark's isolation and indentification of drugs乙書..
    記載人體施用甲基安非他命後，在主要代謝物中未改變型態
    之甲基安非他命佔施用劑量達43％，而安非他命則為約5％
    。」（司法院編印，法官辦理刑事案件參考手冊(一)--毒品危
    害防制條例部分--P.168）被告尿液中排出之部分安非他命
    反應，應係甲基安非他命之代謝物。被告自白施用第二級毒
    品，核與事實相符，足堪採信。
  (四)依法務部調查局82年8月6日（82）發技一字第4153號函示意
    見，除非是長時間與吸毒者直接相向且存心大量吸入吸毒者
    所呼出之煙氣，否則以二手煙中可能存在之低劑量煙毒或安
    非他命，應不致於在尿液中檢驗出煙毒或安非他命反應。（
    司法院編印，法官辦理刑事案件參考手冊(一)--毒品危害防制
    條例部分--P.275）。本案被告尿液中海洛因代謝物「嗎啡
    877ng/ml 」之濃度，絕非如其所辯稱在電子遊戲場內吸到
    二手煙所致，此項辯解應無可採。又依行政院衛生署管制藥
    品管理局函示意見，施用海洛因後，於尿液中排出「嗎啡」
    之最長時限，受服用劑量、服用頻率、服用方式、飲用水量
    之多寡，個人體質及期代謝情況等因素有關，一般可檢出最
    長時間為2至4天（該局91年10月3日管檢字第110436號函、
    該局92年3 月10日管檢字第0920001495號函可參，見本院卷
    內），被告係97年3月5日5時0分接受採尿，往前推算4日內
    ，即97年3月1日5時0分至97年3月5日5時0分施用海洛因。
  (五)扣案顆粒一包，經憲兵司令部刑事鑑識中心鑑定，淨重0.19
    86公克，取樣0.0302公克，驗餘淨重0.1684公克，確實是甲
    基安非他命成分無誤，有該中心97年4月25日憲直刑鑑字第
    097000569號毒品鑑驗報告可證（97年度毒偵字第1101號卷
    卷P.12）。
  (六)扣案玻璃球吸食器1支，被告承認為其所有，供稱是販毒者
    在電子遊戲場內兜售甲基安非他命時，一併販售專供吸食甲
    基安非他命使用。被告自白為施用第二級毒品所用之工具。
  (七)本件事證明確，被告施用第一、二級毒品犯行，已可認定。
三、論罪科刑：
  (一)核被告所為，係犯毒品危害防制條例第10條第1、2項之施用
    第一、二級毒品罪。被告持有毒品及持有專供施用甲基安非
    他命之器具即玻璃球管一支等低度行為，應為施用之高度行
    為所吸收，不另論罪。被告先後施用第一、二級毒品，罪名
    有異、施用方法不同，應分論併罰。
  (二)量刑審酌：被告自94年有毒品前科以來，近年來多項毒品紀
    錄，被告自述已離婚，育有一子等情，被告既然是單親爸爸
    ，又不肯振作照顧家庭，經常流連在外，吸食毒品墮落，毒
    品是害人家破人亡的不歸路，被告顯無悔悟。又被告犯罪後
    僅承認施用二級毒品，審理中經通緝始到案，犯後態度不能
    稱為良好等一切情狀，量刑如主文，以示懲儆，並定應執行
    刑。
  (三)毒品危害防制條例第18條第1項前段規定：「查獲之第一、
    二級毒品及專供製造或施用第一、二級毒品之器具，不問屬
    於犯人與否，均沒收銷燬之」，扣案第2級毒品甲基安非他
    命1包，經鑑定為違禁品，包裝袋使用後沾染毒品無法徹底
    分離，況且實務上也不可能先將包裝袋洗淨後，才分別將之
    與毒品各別「沒收銷燬之」「沒收之」，故應一併依毒品危
    害防制條例第18條第1項前段沒收銷燬之。又扣案玻璃球管1
    個，乃專供施用二級毒品之工具，別無其他用途，應沒收銷
    燬之。
四、適用法律：
  (一)刑事訴訟法第299條第1項前段。
  (二)毒品危害防制條例第10條第1、2項、第18條第1項前段，刑
    法第11條、第51條第5款。
本案經檢察官甲○○到庭執行職務。
中    華    民    國    97    年    9    月    23    日
             刑事第四庭    審判長法  官  姚銘鴻
                                 法  官  林秉暉
                                 法  官  葉明松
以上正本證明與原本無異。
如不服本判決，應於判決送達後10日內，向本院提出上訴書狀，
上訴書狀應「敘述具體上訴理由」，並按他造當事人之人數附繕
本。「切勿逕送上級法院」。
中    華    民    國    97    年    9    月    23    日
                                 書記官  施秀青
附錄本案論罪法條：
毒品危害防制條例第10條
施用第一級毒品者，處 6 月以上 5 年以下有期徒刑。
施用第二級毒品者，處 3 年以下有期徒刑。


司法院資訊處製作；財團法人民間司法改革基金會備份。
